臺灣高等法院民事裁定
109年度抗字第824號
抗  告  人  莊晴富
相  對  人  王效輿
上列當事人間請求返還提存物事件，抗告人聲明異議，對於中華
民國109年3月17日臺灣臺北地方法院裁定（109年度事聲字第16
號）提起抗告，本院裁定如下： 
    主  文
原裁定廢棄，應由臺灣臺北地方法院更為裁定。
    理  由
一、本件相對人前以抗告人及王世宏為被告，向原法院提起第三
    人異議之訴（案列104年度重訴字第495號，下稱495號事件
    ），並再以抗告人及王世宏為相對人，依強制執行法第18條
    第2項規定聲請供擔保後，於495號事件判決確定、和解或撤
    回起訴前，停止兩造及王世宏間原法院103年度司執字第117
    358號拍賣抵押物執行事件之強制執行程序（下稱系爭執行
    程序），為原法院裁定准許（案列104年度聲字第810號，下
    稱810號裁定），經相對人持向原法院提存所以104年度存字
    第2557號提存事件提存現金新臺幣（下同）537萬5,000元為
    擔保金（下稱系爭擔保金）後停止系爭執行程序。嗣495號
    事件因相對人未繳納裁判費，經原法院裁定駁回相對人之訴
    ，復由本院於民國104年7月9日以104年抗字第1050號民事裁
    定（下稱1050號裁定）駁回相對人之抗告，於同年月30日確
    定。相對人於108年11月21日寄發行政院郵局存證號碼00015
    0號存證信函（下稱系爭存證信函），催告抗告人於函到20
    日內依民事訴訟法第104條第1項第3款規定行使權利，該函
    已於同年月22日送達抗告人；相對人於108年12月17日向原
    法院聲請返還系爭擔保金，經原法院司法事務官以108年度
    司聲字第1760號裁定准予發還系爭擔保金（下稱原處分）。
    抗告人不服異議，經原法院於109年3月17日以109年度事聲
    字第16號裁定（下稱原裁定）駁回其異議。抗告人不服，對
    之提起抗告。抗告意旨略以：系爭執行程序尚未終結，伊因
    停止執行所受損害仍可能繼續發生，難認已屬民事訴訟法第
    104條第1項第3款所稱「訴訟終結」；況伊已針對系爭執行
    事件向原法院提起分配表異議之訴（案列原法院108年度重
    訴字第1013號），顯已遵期就系爭擔保金行使權利，相對人
    聲請發還系爭擔保金，自不應准許等語。
二、按訴訟終結後，供擔保人證明已定20日以上之期間，催告受
    擔保利益人行使權利而未行使，法院應依供擔保人之聲請，
    以裁定命返還其提存物或保證書，此觀民事訴訟法第104條
    第1項第3款自明；該規定並依同法第106條規定，於其他依
    法令供訴訟上之擔保者準用之。供擔保人於對造當事人（受
    擔保利益人）聲請強制執行之際，聲請法院定相當並確實之
    擔保而停止執行程序者，於強制執行停止之事由消滅，應繼
    續強制執行時，即相當於民事訴訟法第104條第1項第3款所
    指「訴訟終結」（最高法院92年度台抗字第533號裁定可參
    ）。次按訴訟標的對於共同訴訟之各人必須合一確定者，他
    造對於共同訴訟人中一人之行為，其效力及於全體，民事訴
    訟法第56條第1項第2款定有明文，上開規定依強制執行法第
    30條之1規定，於強制執行程序亦準用之。又第三人依強制
    執行法第15條提起執行異議之訴，債務人亦否認第三人就執
    行標的物有足以排除強制執行之權利時，並得以債務人列為
    共同被告，此際應認為訴訟標的對各該被告必須合一確定，
    為類似的必要共同訴訟（最高法院63年度第1次民庭庭推總
    會議決議㈣決議意旨參照）。是於第三人同時以強制執行程
    序之債權人、債務人為被告提起第三人異議之訴並據以聲請
    停止執行之場合，應認第三人為停止執行所供之擔保，其擔
    保利益同時為強制執行程序之債權人、債務人存在；供擔保
    人於強制執行停止之事由消滅，應繼續強制執行後，證明已
    定20日以上之期間，催告強制執行程序之債權人、債務人行
    使權利而未行使，法院始得依民事訴訟法第106條準用同法
    第104條第1項第3款規定，依供擔保人之聲請，以裁定命返
    還其提存物或保證書。經查，495號事件因相對人未繳納裁
    判費而經原法院裁定駁回相對人之訴，並由本院於104年7月
    9日以1050號裁定駁回相對人之抗告，於同年月30日確定在
    案，有上開裁定及確定證明書可稽（見原審卷第15頁、原法
    院108年度司聲字第1760號卷第6頁、本院卷第65頁），並經
    本院調取495號卷宗核閱屬實，本件停止系爭執行程序之事
    由於104年7月30日即行消滅而應繼續強制執行，依上說明，
    堪認已符合民事訴訟法第106條準用同法第104條第1項第3款
    所稱「訴訟終結」之要件；抗告人空言主張系爭執行程序尚
    未終結，伊因停止執行所受損害仍可能繼續發生，不能認符
    合上述「訴訟終結」要件云云，尚無足採。惟觀相對人係以
    對抗告人、王世宏（分為系爭執行程序之債權人、債務人）
    提起第三人異議之訴為由，以其等2人為相對人聲請停止系
    爭執行程序獲准（見原法院108年度司聲字第1760號卷第4至
    5頁）；原法院提存所亦於104年5月21日以（104）存字第25
    57號函通知民事執行處略以：「提存人王效輿已於104年5月
    21日下午3時46分依據臺灣臺北地方法院104年度聲字第810
    號裁定，為相對人王世宏提供擔保新臺幣：5,375,000元整
    （提存案號104年度存字第2557號），請查照。」等語（見
    原法院104年度存字第2557號卷第8頁），並審酌相對人聲請
    停止系爭執行程序，除可能使抗告人受有因停止執行未能即
    時受償或利用該標的物之損害外，王世宏亦可能因無法即時
    藉由系爭執行程序清償對抗告人所負債務亦生有損害；堪認
    相對人為停止系爭執行程序而依810號裁定所提存之系爭擔
    保金，係為擔保抗告人、王世宏前開可能發生之損害而存在
    。惟相對人於495號事件確定後，僅以系爭存證信函催告抗
    告人行使權利，並未及於王世宏（見本院卷第45、49、63頁
    ），依上說明，其自無從依民事訴訟法第106條準用同法第1
    04條第1項第3款規定，請求返還系爭擔保金。乃原法院司法
    事務官以原處分准予相對人返還系爭擔保金之聲請，原法院
    未予糾正，逕以原裁定維持原處分，駁回抗告人之聲明異議
    ，自有違誤。是抗告人指摘原裁定不當，聲明廢棄，理由雖
    有不同，惟原裁定既有違誤，應由本院予以廢棄，發回原法
    院更為適法之處理。
三、據上論結，本件抗告為有理由，爰裁定如主文。
中　　華　　民　　國　　109 　年　　9 　　月　　23  　日
                  民事第二十三庭
                        審判長法  官  蕭胤瑮
         　　　 　　　　　　　法  官　楊舒嵐
        　　　　　　　　　　　法  官　許勻睿
正本係照原本作成。
本裁定除以適用法規顯有錯誤為理由外，不得再抗告。如提起再
抗告，應於收受送達後10日內委任律師為代理人向本院提出再抗
告狀。並繳納再抗告費新臺幣１千元。
中　　華　　民　　國　　109 　年　　9 　　月　　23　　日

　　　　　　　　　　　　　    書記官  秦湘羽